臺灣臺北地方法院刑事判決　　　　　　　96年度交訴字第41號
公　訴　人　臺灣臺北地方法院檢察署檢察官
被　　　告　甲○○
上列被告因公共危險等案件，經檢察官提起公訴（96年度偵字第
5259號），於本院準備程序進行中，被告先就被訴事實為有罪之
陳述，經合議庭裁定由受命法官獨任進行簡式審判程序，判決如
下：
    主  文
甲○○因過失傷害人，處有期徒刑月，如易科罰金，以銀元
佰元即新臺幣玖佰元折算壹日；又駕駛動力交通工具肇事，致人
死傷而逃逸，處有期徒刑陸月，如易科罰金，以銀元佰元即新
臺幣玖佰元折算壹日。應執行有期徒刑捌月，如易科罰金，以銀
元佰元即新臺幣玖佰元折算壹日，緩刑肆年。
    事  實
一、甲○○明知其未考領機車駕駛執照，不得騎乘機車上路，竟
    於民國95年3 月21日晚間10時許，騎乘其所有車牌號碼MDW-
    383 號重型機車，沿臺北市萬華區○○○路○ 段由東往西方
    向行駛，行經華江橋東側迴轉道前，欲左轉入迴轉道時，本
    應注意迴車前，應暫停並顯示左轉燈光或手勢，看清無來往
    車輛，始得迴轉，且依當時天雨、夜間有照明、柏油路面乾
    燥、無缺陷、無障礙物、視距良好，客觀上並無不能注意之
    情事，竟疏未注意，即貿然左轉，適有乙○○騎乘車牌號碼
    N25-258 號重型機車同方向直行至該處，本應注意行經無號
    誌之交岔路口應減速慢行、作隨時停車之準備，且依當時情
    形亦無不能注意情事，而疏未注意，逕以時速40公里速度行
    駛，見甲○○機車左轉入迴轉道時，剎車不及，乙○○之機
    車車頭撞及甲○○機車左側車身，致乙○○人車倒地，受有
    頭部外傷併左眼框骨骨折、臉部及四肢多處擦傷、臉部撕裂
    傷，左眼視神經病變致下視野缺損等傷害。又甲○○肇事後
    ，僅稍有煞停，惟未下車查看、協助救護或報警處理，乃另
    起意肇事逃逸，逕行騎乘機車離去現場。嗣經在場路人林月
    華記下甲○○車牌號碼並報警處理，而經警依車牌號碼循線
    查悉上情。
二、案經被害人乙○○訴請臺北市政府警察局萬華分局移請臺灣
    臺北地方法院檢察署檢察官偵查起訴，於本院準備程序進行
    中，甲○○先就被訴事實為有罪之陳述，經合議庭裁定由受
    命法官獨任進行簡式審判程序。
    理  由
一、認定事實所憑之證據及理由：
    上開犯罪事實，業據被告甲○○於本院承認不諱（見本院卷
    第23頁反面），並據告訴人乙○○於偵訊中具結指訴：其騎
    車直行至該路口，伊車頭撞及被告機車左側車身，致其人車
    倒地，當場受傷昏迷送醫急救等情（見偵查卷第39頁、本院
    卷第27頁反面），且告訴人於車禍發生後，即送臺北市立聯
    合醫院和平院區急診，經醫師診斷受有頭部外傷併左眼框骨
    骨折、臉部及四肢多處擦傷、臉部撕裂傷，於95年3 月22日
    住院，至同年月27日出院，嗣經臺灣大學醫學院附設醫院診
    斷其左眼視神經病變致左眼下視野缺損等情，則有臺北市立
    聯合醫院和平院區診斷證明書及臺灣大學醫學院附設醫院診
    斷證明書各1 份在卷可按（見偵查院第11至12頁），堪以認
    定被告與告訴人騎乘機車於上開時、地發生碰撞，告訴人人
    車跌倒，導致受有上開傷勢等事實。再查，被告行經該處欲
    左轉入迴轉道迴轉時，未暫停、未顯示左轉燈光或手勢、未
    看清無來往車輛，即逕自車道外側左轉，又該處係無號誌之
    三岔路口，告訴人行經該處，乃以時速40公里速度行駛，並
    未減速慢行等情，則據告訴人陳述屬實（見本院卷第27頁反
    面），亦有臺北縣政府警察局新店分局警員製作之道路交通
    事故現場圖、道路交通事故補充資料表、交通談話紀錄表、
    道路交通事故報告表、現場照片及告訴人車損照片11張等件
    在卷可參（見偵查卷第16至18、22至23、13至15、24至27頁
    ），按汽車迴車前，應暫停並顯示左轉燈光或手勢，看清無
    來往車輛，始得迴轉，又按行至無號誌之交岔路口，應減速
    慢行，隨時作停車之準備，道路交通安全規則第106 條第5
    款、第102 條第1 項第2 款分別定有明文，則被告行經該迴
    轉道欲迴轉時，應暫停並顯示左轉燈光或手勢、看清無來往
    車輛，而告訴人行經上開無號誌之交岔路口時，應注意減速
    慢行、作隨時停車之準備，但被告疏未注意看清告訴人來車
    ，告訴人亦未注意減速慢行而逕以時速40公里行駛，應堪認
    定；再查被告與告訴人於上開時、地發生碰撞時，天雨、夜
    間有照明、柏油路面乾燥、無缺陷、無障礙物、視距良好，
    客觀上並無不能注意之情事，亦有道路交通事故調查報告表
    (一)可憑（見偵查卷第22至23頁），則被告、告訴人騎車行經
    該處時，各有應注意、能注意而不注意之過失，且告訴人因
    此車禍所受傷勢，與被告、告訴人分別之過失駕駛行為，均
    有相當因果關係甚明。再者，車禍發生後，被告未下車查看
    、協助救護或報警處理即離去現場，乃經現場目擊證人林月
    華記下車牌號碼MDW-383 號機車，且指出騎士為女性，經警
    循車牌號碼查得被告等情，有道路交通事故現場圖、交通事
    故談話紀錄表、肇事逃逸追查表、道路交通事故調查報告表
    (二)、車籍作業系統查詢認可資料各1 份附卷足考（見偵查卷
    第16、18、21、23、34頁），堪佐被告於肇事後逃逸之犯行
    明確。綜上，被告任意性之自白，有上開各項證據可資佐證
    ，堪認與事實相符，可以採信。據此，被告迴轉時疏未注意
    告訴人來車之過失駕駛行為，與告訴人所受上開傷勢間，有
    相當因果關係，堪以認定。至告訴人方面雖未注意行經交岔
    路口應減速慢行、隨時作停車準備，與有過失，惟此不能解
    免被告之刑事責任，附此說明。從而，本案事證明確，被告
    駕車迴轉時，有應注意、能注意而未注意讓告訴人來車之過
    失，造成告訴人受傷之犯行，洵堪認定，應予依法論罪科刑
    。
二、論罪科刑之依據：
  (一)查被告行為後，刑法於94年1 月7 日修正通過、於94年2 月
    2 日公布，於95年7 月1 日施行，其中修正第2 條、第33條
    、第41條、第74條等規定。按行為後法律有變更者，適用行
    為時之法律，但行為後之法律有利於行為人者，適用最有利
    於行為人之法律，現行刑法第2 條第1 項訂有明文。此條規
    定乃與刑法第1 條罪刑法定主義契合，而貫徹法律禁止溯及
    既往原則，係規範行為後法律變更所生新舊法律比較適用之
    準據法，是刑法第2 條本身雖經修正，但刑法第2 條既屬適
    用法律之準據法，本身尚無比較新舊法之問題，應一律適用
    裁判時之現行刑法第2 條規定以決定適用之刑罰法律，先予
    辨明。又以本次刑法修正之比較新舊法，應就罪刑有關之共
    犯、未遂犯、想像競合犯、牽連犯、連續犯、結合犯，以及
    累犯加重、自首減輕暨其他法定加減原因（如身分加減）與
    加減例等一切情形，綜其全部罪刑之結果而為比較，至於緩
    刑之宣告，則應適用新法第74條之規定，最高法院95年5 月
    23日著有95年度第8 次刑庭會議決議可資參照。嗣最高法院
    於95年11月7 日95年度第21次刑事庭會議再著有決議認為，
    前揭決議係就「刑法94年修正施行後之法律比較適用決議」
    ，而刑法第2 條係規範行為後「法律變更」所生新舊法比較
    適用之準據法，故如新舊法處罰之輕重相同，即無比較適用
    之問題，非此條所指之法律有變更，應依一般法律適用原則
    ，適用裁判時法，例如：修正後刑法第55條就想像競合犯部
    分增加但書關於科刑之限制，為法理之明文化，而修正後刑
    法第59條則為法院就酌減審認標準見解之明文化，均非法律
    變更，其餘為純文字修正者，更應同此。經查：
  (1)刑法第284 條第1 項過失傷害罪，法定刑得處銀元5 百元以
    下罰金，據修正後刑法施行法增訂第1 條之1 ：「中華民國
    94年1 月7 日刑法修正施行後，刑法分則編所定罰金之貨幣
    單位為新臺幣。94年1 月7 日刑法修正時，刑法分則編未修
    正之條文定有罰金者，自94年1 月7 日刑法修正施行後，就
    其所定數額提高為30倍。但72年6 月26日至94年1 月7 日新
    增或修正之條文，就其所定數額提高為3 倍」及刑法第33條
    第5 款修正為：「主刑之種類如下：五、罰金：新臺幣1 千
    元以上，以百元計算之」等規定，是依修正後之法律，刑法
    第284 條第1 項過失傷害罪所得科處之罰金刑最高額維持不
    變，最低額則提高為新臺幣1 千元，是比較修正前、後之刑
    罰法律，自以被告行為時關於科處罰金刑之法律較有利於被
    告。
  (2)又修正前刑法第51條第5 款規定：「數罪併罰，分別宣告其
    罪之刑，依左列各款定其應執行者：五、宣告多數有期徒刑
    者，於各刑中之最長期以上，各刑合併之刑期以下，定其刑
    期。但不得逾20年」，修正後之刑法第51條第5 款則修正為
    ：「宣告多數有期徒刑者，於各刑中之最長期以上，各刑合
    併之刑期以下，定其刑期。但不得逾30年」，比較結果，修
    正後刑法並未較有利於被告，是依刑法第2 條第1 項前段之
    規定，仍應依修正前刑法第51條第5 款之規定，定其應執行
    之刑。
  (3)經綜合上述各條文修正前、後之比較，揆諸前揭最高法院決
    議2 則及修正後刑法第2 條第1 項前段、後段規定之「從舊
    、從輕」原則，除刑法第74條，應直接適用修正後之規定外
    ，其餘關於罰金刑、定應執行刑等項，則應適用被告行為時
    之法律，即修正前刑法之相關規定，予以論處。
  (二)核被告所為，係犯刑法第284 條第1 項過失傷害罪及同法第
    185 條之4 肇事逃逸罪。又查被告未考領駕駛執照而騎乘機
    車肇事，致告訴人受傷，則其所犯過失傷害罪部分，應依道
    路交通管理處罰條例第86條第1 項規定，加重其刑。而被告
    所犯過失傷害及肇事逃逸犯行，犯意個別，行為互殊，應予
    分論併罰。爰審酌被告未考領駕駛執照而逕騎乘機車上路，
    對於用路人之危險甚鉅，又其迴車時疏未注意來車，與告訴
    人機車發生碰撞，致告訴人所受傷勢嚴重，且迄未與告訴人
    達成和解，惟念被告不識字，有法務部戶役政連結作業系統
    可稽（見本院卷第8 頁），其對於法規之認識淺薄，又告訴
    人請求被告賠償新臺幣（下同）2,990,740 元（見本院96年
    度附民字第111 號卷附起訴書），但被告年收入僅2 萬餘元
    ，此有稅務電子閘門財產所得調件明細表附卷可參（見本院
    卷第32至33頁），故被告難與告訴人達成和解，況告訴人亦
    有未減速慢行之過失，業如前述，告訴人既於本院審理中當
    庭表示對於刑事部分不追究，且被告前無犯罪紀錄，此有臺
    灣高等法院被告前科紀錄表可憑（見本院卷第31頁）等一切
    情狀，認公訴人求刑妥適，爰分別量處有期徒刑3 月、6 月
    。查被告行為後，刑法第41條第1 項、第3 項亦經修正，修
    正前刑法第41條第1 項前段規定：「犯最重本刑為5 年以下
    有期徒刑以下之刑之罪，而受6 個月以下有期徒刑或拘役之
    宣告，因身體、教育、職業、家庭之關係或其他正當事由，
    執行顯有困難者，得以1 元以上3 元以下折算1 日，易科罰
    金」，又依95年5 月17日修正前罰金罰鍰提高標準條例第2
    條規定，就其原定數額提高為100 倍折算1 日，則被告行為
    時之易科罰金折算標準，應以銀元300 元折算1 日，經折算
    為新臺幣後，應以新臺幣900 元折算為1 日；惟94年2 月2
    日修正公布之刑法第41條第1 項前段則規定：「犯最重本刑
    為5 年以下有期徒刑以下之刑之罪，而受6 個月以下有期徒
    刑或拘役之宣告者，得以新臺幣1 千元、2 千元或3 千元折
    算1 日，易科罰金」；比較修正前後之易科罰金折算標準，
    以94年2 月2 日修正公布前之刑法規定，較有利於被告，則
    應依刑法第2 條第1 項前段，適用修正前刑法第41條第1項
    前段及95年5 月17日修正前罰金罰鍰提高標準條例第2 條等
    規定，定其折算標準。再查被告於本案所犯併合處罰之數罪
    均符合易科罰金之標準，爰依刑法施行法第3 條之1 第3 項
    規定，適用修正前刑法第41條第2 項規定，經合併定其應執
    行之刑為有期徒刑8 月，雖已逾6 月，仍得諭知易科罰金，
    其折算標準同前。復查被告前未曾受有期徒刑以上刑之宣告
    ，亦有上開臺灣高等法院被告前案紀錄表足徵，因不識字，
    智識程度低，致罹刑典，信被告經此偵審程序及論罪科刑之
    教訓後，當知所警惕而無再犯之虞，亦經告訴人當庭表示同
    意給予被告緩刑（見本院卷第30頁反面），本院認前開宣告
    之刑，以暫不執行為適當，併予宣告緩刑4 年，以啟自新。
據上論斷，應依刑事訴訟法第273 條之1 第1 項、第299 條第1
項前段，道路交通管理處罰條例第86條第1 項，94年2 月2 日修
正後刑法第2 條第1 項前段、第11條前段、第74條第1 項第1 款
，刑法第284 條第1 項、第185 條之4 ，94年2 月2 日修正前刑
法第41條第1 項前段、第2 項、第51條第5 款，刑法施行法第1
條之1 、第3 條之1 第3 項，95年5 月17日修正前罰金罰鍰提高
標準條例第2 條，現行法規所定貨幣單位折算新臺幣條例第2 條
，判決如主文。
本案經檢察官於知慶到庭執行職務。
中　　華　　民　　國　　96　　年　　6 　　月　　25　　日
                  刑事第六庭  法  官  林晏如
上正本與原本無異。
如不服本判決，應於判決送達後10日內，向本院提出上訴狀。
                              書記官  楊盈茹
中　　華　　民　　國　　96　　年　　6 　　月　　26　　日
附錄本案論罪科刑法條全文：
中華民國刑法第185條之4
駕駛動力交通工具肇事，致人死傷而逃逸者，處 6 月以上 5 年
以下有期徒刑。
中華民國刑法第284條
因過失傷害人者，處 6 月以下有期徒刑、拘役或 5 百元以下罰
金，致重傷者，處1 年以下有期徒刑、拘役或5 百元以下罰金。
從事業務之人，因業務上之過失傷害人者，處 1 年以下有期徒刑
、拘役或1 千元以下罰金，致重傷者，處 3 年以下有期徒刑、
拘役或2 千元以下罰金。
中華民國刑法第185條之4
駕駛動力交通工具肇事，致人死傷而逃逸者，處 6 月以上 5 年
以下有期徒刑。
道路交通管理處罰條例第86條
汽車駕駛人，無駕駛執照駕車、酒醉駕車、吸食毒品或迷幻藥駕
車、行駛人行道或行經行人穿越道不依規定讓行人優先通行，因
而致人受傷或死亡，依法應負刑事責任者，加重其刑至二分之一
。
汽車駕駛人，在快車道依規定駕車行駛，因行人或慢車不依規定
，擅自進入快車道，而致人受傷或死亡，依法應負刑事責任者，
減輕其刑。
